臺灣高等法院刑事裁定
110年度抗字第59號
抗  告  人  
即  被  告  許顥瀚




原      審
選任辯護人  林彥妤律師
            王志超律師
            黃怡穎律師
抗  告  人
即  被  告  邱乙軒




選任辯護人  楊雯欣律師
            蔣昕佑律師
抗  告  人
即  被  告  潘耀富




原      審
選任辯護人  李德豪律師
抗  告  人
即  被  告  曾柏叡




原      審
選任辯護人  王俊賀律師
上列抗告人即被告等因不服臺灣基隆地方法院中華民國109年12
月29日羈押裁定（109年度重訴字第9號），提起抗告，本院裁定
如下：
    主  文
抗告駁回。
    理  由
一、原裁定意旨略以：本案偵察機關於民國108年10月29日搜索
    聚億公司後，抗告人即被告許顥瀚（下逕稱姓名）於108年1
    11月15日至109年3月13日在押，抗告人即被告邱乙軒（下逕
    稱姓名）於109年3月17日至109年7月8日在押，抗告人即被
    告潘耀富、曾柏叡（下均逕稱姓名）均於109年4月10日到案
    接受調查，於109年4月27日交保。嗣曾柏叡被追加起訴於10
    9年2月6日至109年4月12日行騙告訴人廖若榕（下逕稱姓名
    ）得手，且109年8月20日偵察機關在曾柏叡居處扣得藏放冰
    箱內殯葬商品買賣契約文件；潘耀富被追加起訴於109年5月
    中旬至109年8月13日間行騙告訴人袁明燊（下逕稱姓名）得
    手，且於109年8月20日偵察機關在潘耀富使用之機車內扣得
    慶成、全盛公司及袁明燊之契約文件、在內湖陽光街源品茶
    行扣押聚億公司之保險櫃及鈦和、聚億公司辦公室租賃資料
    ，並查獲其餘被追加起訴之同案被告賈博雅、廖政聿等，且
    同日在許顥瀚居處扣得源品茶行命名單、開發有限公司命名
    單、潘耀富及曾柏叡之保證金收據、慶成及全盛公司之支出
    、業績資料；邱乙軒被追加起訴於109年2月6日至109年3月1
    2日共同行騙廖若榕，許顥瀚亦供稱上開源品茶行係邱乙軒
    與朋友共同經營；綜上，許顥瀚、邱乙軒、潘耀富、曾柏叡
    於交保或接受刑事犯罪偵查後再次涉嫌相同犯行，經檢察官
    追加起訴（即臺灣基隆地方法院109年度重訴字第13號案件
    ，下稱109重訴13），且分別查獲上開許顥瀚、邱乙軒、潘
    耀富、曾柏叡涉嫌以新公司再犯詐欺罪之事證，有事實足認
    反覆實施詐欺犯罪之虞，考量許顥瀚、邱乙軒、潘耀富、曾
    柏叡將來均可能面臨高額之求償，需錢孔急，依本案情節縱
    使其等另有其他工作，仍可能再犯，衡酌本案犯罪事實之規
    模及金額，認有羈押之必要，以避免再犯，依刑事訴訟法第
    101條之1第1項第7款規定，均予以羈押。
二、抗告意旨略以下情，指摘原裁定不當：
　㈠許顥瀚、其辯護人等稱原裁定以109年度重訴字第9號（下稱
    本案）案件羈押，然該案業於109年12月29日辯論終結，無
    反覆實施之虞，又原審法院未予許顥瀚有機會詳細陳述意見
    及提出有利於己之證據；另辯護人聲請閱覽109重訴13卷宗
    ，卻遭原審法院拒絕，嚴重侵害律師協助權及程序保障。又
    許顥瀚無反覆實施之虞，蓋鈦和公司、聚億公司於108年10
    月29日遭搜索不久，許顥翰於108年11月15日起迄109年3月1
    3日遭羈押，許顥翰不知鈦和公司、聚億公司保險箱遭搬到
    何處？許顥翰係經邱乙軒委託為源品茶行命名，實與源品茶
    行無關聯。且許顥翰未曾與109重訴13案件之被害人接觸，
    遭查獲後，亦身兼2份正當工作、捐助財物積極行善，已分
    身乏術云云。
  ㈡邱乙軒、其辯護人等稱：109年12月29日針對本案、109年度
    訴字第697、744號、109年度易字第464號案件為辯論，然原
    審法院於109年12月29日竟就109重訴13案件訊問邱乙軒，未
    給予邱乙軒、辯護人事先閱覽109重訴13案件卷宗及準備之
    機會，遽以邱乙軒涉犯109重訴13號案件，顯有反覆實施之
    虞，當庭羈押，剝奪邱乙軒、辯護人辯護之權利，違反正當
    法律程序。邱乙軒無反覆實施同一犯罪之虞，蓋原審法院指
    摘邱乙軒就109重訴13案件所示之詐欺廖若榕部分，時間點
    為109年2月、3月間，均在邱乙軒因本案自109年3月17日起
    迄109年7月8日遭羈押前；又邱乙軒歷經偵、審程序，已然
    知錯，且無證據證明邱乙軒自109年7月8日迄今，尚另有詐
    欺犯行，故邱乙軒應無現在有反覆實施同一犯罪之虞。請求
    撤銷原裁定云云。　
  ㈢潘耀富、辯護人稱原審法院於109年12月29日本案審理時，未
    就另案109重訴13案件之全部內容為訊問，未給予潘耀富對
    羈押裁定適當與否表示意見，亦未給予辯護人閱卷、接見之
    機會，侵害潘耀富防禦權。本案於109年12月29日已辯論終
    結，定110年5月31日宣判，該案已結束，且自潘耀富交保後
    到遭追加起訴間，均無任何作為，迄辯論終結時才裁定羈押
    ，應無羈押之必要，請求撤銷原裁定云云
  ㈣曾柏叡、辯護人稱原審法院於109年12月29日本案審理時，於
    曾柏叡最後陳述時，即以曾柏叡涉另案109重訴13案件，認
    有反覆實施之虞，予以羈押，曾柏叡、辯護人無從請求行使
    辯護權、閱卷權及辯護時間，變相剝奪曾柏叡、辯護人之防
    禦權行使，且原審法院未將所依據之事實、各項理由之具體
    內容，及有關證據告知曾柏叡、辯護人，違反刑事訴訟法第
    101條第1、3項、第101條之1第1、2項之規定。又原審法院
    認109年2、3月間，詐欺廖若榕部分，係屬檢察署尚在偵查
    、未起訴併辦審理部分，於109年4月27日經臺灣基隆地方檢
    察署檢察官審酌此之前之事實及羈押要件，准予曾柏叡交保
    新臺幣（下同）50萬元，且在曾柏叡家中搜得靈骨塔契約書
    ，係未遭扣押之文件，屬舊證據資料，其後並無新事實、新
    證據證明曾柏叡有實施詐欺犯行。請求撤銷原裁定，改以具
    保、定期至派出所報到云云。
三、按羈押被告之強制處分，係為利於實施刑事訴訟，以保全追
    訴、審判之進行或刑罰之執行，甚或預防其繼續再犯為目的
    ，可分為偵查中之羈押與審判中之羈押。而審判中之羈押，
    乃法院就繫屬之案件，基於憲法保障人身自由之旨，依刑事
    訴訟法有關羈押之規定，於該案件在不同審級訴訟程序中，
    因權利義務之訴訟關係，所行使之訴訟指揮權，不同審級法
    院各具有其職權行使之獨立性，此觀同法第108條第5、6項
    就各審級法院延長羈押期間有不同次數之限制及案件經發回
    更審者之延長羈押次數應更新計算之規定自明。是各審級法
    院於案件繫屬時或其後，對被告是否符合羈押之要件及有無
    羈押之必要，自應本於職權重新審查判斷，並不受原（前）
    法院已否羈押、撤銷羈押、停止羈押、再執行羈押或繼續羈
    押之拘束。又按「被告經法官訊問後，認為犯下列各款之罪
    ，其嫌疑重大，有事實足認為有反覆實施同一犯罪之虞，而
    有羈押之必要者，得羈押之：……七、刑法第339條、第339條
    之3之詐欺罪」，刑事訴訟法第101條之1第1項第7款定有明
    文。且法院對被告執行羈押，其本質上係為使刑事訴訟程序
    得以順利進行，或為保全證據或為擔保嗣後刑之執行，而對
    被告所實施剝奪其人身自由之強制處分，故法院僅須依刑事
    訴訟法第101條第1項（或刑事訴訟法第101條之1第1項）之
    規定，並審查被告犯罪嫌疑是否重大、有無賴此保全偵審或
    執行之必要。而關於羈押之原因及其必要性，法院應就具體
    個案，依通常生活經驗法則、論理法則衡酌是否有非予羈押
    顯難保全證據或難以遂行訴訟程序之情形為判斷。對於被告
    羈押與否之審查，其目的既僅在判斷有無實施羈押強制處分
    之必要，並非認定被告有無犯罪之實體審判程序，關於羈押
    之要件，即無須經嚴格證明，以經釋明得以自由證明為已足
    ；至於被告是否成立犯罪，乃本案實體上應予判斷之問題。
    經查：
  ㈠許顥瀚、邱乙軒、潘耀富、曾柏叡因涉犯本件詐欺等罪，經
    檢察官於108年10月29日搜索後，於偵查中聲請羈押許顥瀚
    、邱乙軒，經法官訊問後，裁定許顥瀚、邱乙軒分別自108
    年11月15日、109年3月17日起羈押並禁止接見通信，迨分別
    於109年3月13日、109年7月18日停止羈押；潘耀富、曾柏叡
    於偵查中經檢察官於109年4月27日逕命具保。嗣偵查終結後
    ，檢察官於109年7月31日提起公訴。許顥瀚、邱乙軒、潘耀
    富、曾柏叡前經原審訊問後，許顥瀚、潘耀富、曾柏叡均否
    認犯行，邱乙軒坦承部分犯行，然依證人即相關被害人程寶
    萱、陳鳳冬、楊秀珠等之指訴、扣案塔位持有人名冊、買賣
    投資訂單、空白骨灰罐提貨單等，足認其等涉犯刑法第339
    條第1項之詐欺取財罪嫌、同法第339條之4第1項第2款之加
    重詐欺取財罪等犯罪嫌疑重大。其次，許顥瀚、邱乙軒、潘
    耀富、曾柏叡另涉嫌自109年5月中旬至109年8月13日間詐欺
    袁明燊、自109年2月6日至109年4月12日詐欺廖若榕等詐欺
    案件，經檢察官於109年8月20日搜索，在曾柏叡居處扣得藏
    放冰箱內專案交易意見表、靈骨塔權狀、投資合作協議書、
    客戶名單、客戶資料、客戶進度表等、在潘耀富使用之機車
    內扣得慶成、全盛公司及袁明燊之契約文件、在內湖陽光街
    源品茶行扣押聚億公司之保險櫃及鈦和、聚億公司辦公室租
    賃資料、在許顥瀚居處扣得源品茶行命名單、開發有限公司
    命名單、潘耀富及曾柏叡之保證金收據、慶成及全盛公司之
    支出、業績資料等，經檢察官於109年12月9日追加起訴，由
    臺灣基隆地方法院以109重訴13號案件審理中，衡以許顥瀚
    、邱乙軒、潘耀富、曾柏叡所涉本案鈦和、聚億公司前於10
    8年10月29日遭搜索、調查後，旋又於慶成公司、全盛公司
    從事相同工作，而有多人受害，業據袁明燊、廖若榕指述歷
    歷，且依袁明燊、廖若榕指訴之內容，堪認鈦和、聚億、慶
    成、全盛公司業務與交易手法如出一轍，復於109年8月20日
    在曾柏叡住所、潘耀富機車內等搜索扣得上開相關文件等，
    參以許顥瀚自承上開停止羈押後，曾與黃胤庭聯絡並處理辦
    公家具、借款等語（見本院卷第540頁），並經黃胤庭供述
    明確（見109重訴13卷第464頁），有事實足認許顥瀚、邱乙
    軒、潘耀富、曾柏叡均有反覆實施詐欺犯罪之虞，審酌本案
    被害人眾多、受騙金額鉅大，已嚴重影響社會交易秩序，經
    權衡本案情節、被告人身自由及防禦權受限制之程度，與公
    共利益，及為預防被告再犯，有羈押之必要，應予羈押。揆
    諸上開意旨，原審法院本於職權就全案、相關事證及個別具
    體情形重新依法裁量職權之行使，認許顥瀚、邱乙軒、潘耀
    富、曾柏叡均犯罪嫌疑重大，有刑事訴訟法第101 條之1 第
    1 項第7款規定之羈押原因存在，且有羈押之必要，而裁定
    羈押，無違反比例原則之情形，於法並無不合。
　㈡有關許顥瀚、邱乙軒、潘耀富、曾柏叡以原審未及予辯護人
    閱109重訴13卷宗、接見，及予其等及辯護人等陳述意見之
    機會，指摘原裁定程序有所違誤部分：
　　109年12月29日固係本案審理期日，然許顥瀚、邱乙軒、潘
    耀富、曾柏叡及其等辯護人等均出庭應訊，且原審就許顥瀚
    、邱乙軒、潘耀富、曾柏叡所涉本案犯罪事實詢問後，許顥
    瀚、邱乙軒、潘耀富均稱已收受109重訴13案件之追加起訴
    書，及法官另確認曾柏叡知悉遭追加起訴詐欺廖若榕之事實
    後，復就109重訴13案件中詐欺袁明燊、廖若榕，及109年8
    月20日搜索扣得上開文件等詢問許顥瀚、邱乙軒、潘耀富、
    曾柏叡之意見，均有辯護人等在場辯護，始諭知羈押等情，
    有該審理筆錄1份（見109重訴9卷四第197至239頁）、本院
    公務電話紀錄1份（見本院卷第517頁）足憑，原審已賦予許
    顥瀚、邱乙軒、潘耀富、曾柏叡、辯護人等訴訟上防禦之準
    備。況本院基於人權保障，特於110 年1 月18日提訊許顥瀚
    、邱乙軒、潘耀富、曾柏叡及傳訊其等辯護人等到庭陳述意
    見，已保障許顥瀚、邱乙軒、潘耀富、曾柏叡之聽審權，且
    辯護人均表示不用閱卷等語，有本院訊問筆錄1份（見本院
    卷第537至547頁）在卷可考。參以法院關於羈押與否之審查
    ，其目的僅在判斷有無實施羈押強制處分之必要，並非認定
    被告有無犯罪之實體審判程序，故關於羈押之要件，無須經
    嚴格證明，以自由證明為已足；至於被告是否成立犯罪，乃
    本案實體上應予判斷之問題。觀之上開訊問筆錄，原審及本
    院訊問時，已予許顥瀚、邱乙軒、潘耀富、曾柏叡及辯護人
    等答辯之機會，且本院未據辯護人等聲請閱卷，自無何侵害
    許顥瀚、邱乙軒、潘耀富、曾柏叡辯護權之可言。是許顥瀚
    、邱乙軒、潘耀富、曾柏叡及辯護人等上開所指，均非屬有
    據。
　㈢有關許顥瀚、邱乙軒、潘耀富、曾柏叡無反覆實施同一詐欺
    犯罪之虞，指摘原裁定部分：　
　⒈許顥瀚、邱乙軒、潘耀富、曾柏叡、鈦和公司、聚億公司因
    涉犯本案，經檢察官於108年10月29日搜索，旋又於慶成公
    司、全盛公司從事相同工作，而依與本案鈦和、聚億公司相
    同之交易手法，自109年5月中旬至109年8月13日間詐欺袁明
    燊、自109年2月6日至109年4月12日詐欺廖若榕等，復於109
    年8月20日搜索時扣得上開文件，並經檢察官追加起訴（即1
    09重訴13案件），有事實足認許顥瀚、邱乙軒、潘耀富、曾
    柏叡均有反覆實施詐欺犯罪之虞。
  ⒉許顥瀚於109年3月13日停止羈押，及潘耀富於109年4月27日
　  具保後，另涉共同詐欺袁明燊，顯有反覆實施詐欺犯行之
　  虞。是許顥瀚、潘耀富、其等辯護人等均以其等遭停止羈
　  押、具保後，無反覆實施詐欺指摘原裁定不當，顯非有據。
　  至邱乙軒於109年7月8日停止羈押、曾柏叡於109年4月27日
　  具保後固無人指訴其涉嫌詐欺，然本案非刑事訴訟法第117
　  條之再執行羈押（最高法院96年度台抗字第434號、95年度
　  台抗字第307號裁定參照）不以具備前開要件為必要，亦即
　  不以新發生刑事訴訟法第101條之1第1項各款規定情形為必
　  要，本案邱乙軒涉嫌詐欺李碧玉、吳金燦、王婷櫻、劉建
　  男、麥國材、廖宗盛、劉興欽、金介中、楊素月、林明正、
　  陳月霜、詹國珍、張筱玲、林建亨、許勇智、林梅子、王鳳
　  珠、陳玫玲、余日章，各次詐欺金額自13萬元至2,335萬7,0
　  80元不等，涉案時間自107年初至108年10月間，業經李碧玉
　  等人指訴歷歷，曾柏叡涉嫌詐欺崔偉成、劉興欽、陳月霜、
　  陳玫玲、余日章，各次詐欺金額自13萬元至204萬元不等，
　  涉案時間自107年10月至108年8月間，亦經劉興欽等人指訴
　  詳稽，已有事實足認邱乙軒、曾柏叡有反覆實施詐欺犯行，
　  不因檢察官訊後未聲請羈押曾柏叡及邱乙軒停止羈押後檢察
　  官未再聲請羈押，即認其等無反覆實施詐欺犯行。再者，依
　  扣案手機之通訊紀錄顯示，109年7月22日起迄8月13日止，
  　曾柏叡與潘耀富間傳送「...新人客戶量自己衝出來有單
　  子...」、「明天客戶約好傳給我」、「...10：00袁明
　  燊...」、「明天客戶約好傳給我」討論訪客、開會等事
　  宜，並提及許顥瀚及邱乙軒，足認曾柏叡自交保後仍有反覆
　  實施詐欺犯罪之虞。參以許顥瀚供稱，內湖陽光街源品茶行
　  為邱乙軒與友人共同開設，而源品茶行係於109年7月24日算
　  命命名等語（見109重訴9卷第233頁），以109年8月20日在
　  源品茶行內扣得聚億公司之保險櫃及鈦和、聚億公司辦公室
　  租賃資料，且源品茶行係於109年7月24日即邱乙軒停止羈押
　  後始命名、由邱乙軒與友人共同開設而言，有事實足認邱乙
　  軒仍有反覆實施詐欺犯罪之虞；另109年8月20日在曾柏叡居
　  處扣得藏放冰箱內專案交易意見表、靈骨塔權狀、投資合作
　  協議書、客戶名單、客戶資料、客戶進度表等，有事實足認
　  曾柏叡仍有反覆實施詐欺犯罪之虞。至邱乙軒、辯護人提出
　  停止羈押後至快銀國際有限公司（下稱快銀公司）之名片、
　  聯繫業務之對話紀錄等，然其遲於109年10月16日始以快銀
　  公司員工名義參加勞、健保（見本院卷第239至241頁），不
　  足以認定邱乙軒自停止羈押後均另有正當工作而無反覆實施
　  詐欺犯罪之虞，其抗告意旨亦非可採。
四、從而，許顥瀚、邱乙軒、潘耀富、曾柏叡之抗告，為無理
　  由，均應駁回。
據上論斷，應依刑事訴訟法第412條，裁定如主文。
中　　華　　民　　國　　110 　年　　1 　　月　　28　　日
　　　　　　　　　刑事第十二庭  審判長法　官  陳如玲
                                      法　官  郭惠玲
                                      法　官  蔡如惠
以上正本證明與原本無異。
不得再抗告。
                                      書記官  黃郁珊
中　　華　　民　　國　　110 　年　　1 　　月　　29　　日